【裁判字號】    97,台上,6844
【裁判日期】    971231
【裁判案由】    違反銀行法
【裁判全文】
最高法院刑事判決            九十七年度台上字第六八四四號
上  訴  人  甲○○
選任辯護人  劉厲生律師
上列上訴人因違反銀行法案件，不服台灣高等法院中華民國九十
五年四月十一日第二審判決（九十四年度上訴字第七四三號，起
訴案號：台灣板橋地方法院檢察署九十二年度偵字第四三０二號
），提起上訴，本院判決如下：
    主  文
原判決關於甲○○部分撤銷，發回台灣高等法院。
    理  由
本件原判決認定上訴人甲○○明知非銀行不得經營向多數人收受
款項，而約定給付與本金顯不相當之紅利、獎金等視同收受存款
之業務，竟與楊貴美（未據起訴）基於共同犯意聯絡，未經主管
機關許可，自民國九十年十二月底起至九十一年一月底止，在台
北市○○○路○段二九一巷四四弄二九號一樓及台北市○○○路
○段四五號六樓六一０室，以投資寶宏集團美國基金（下稱寶宏
基金）為詞，向原判決附表所載之人收受款項，約定繳納新台幣
（下同）七千元為一單位（即一口）即成為會員，而後如引進新
會員，即可領得三千五百元之互助金；直接推薦新會員一人，可
領得三百五十元之推薦獎金；下線會員介紹加入新會員，可得三
十五元直屬推薦獎金；另招攬一新會員加盟成立營運中心者，可
加領三百五十元之酬勞，而取得與本金顯不相當之紅利及報酬，
藉以吸收資金計二百零五萬一千元等情。因認第一審認事有誤，
而撤銷改判，論上訴人共同違反以收受投資，向不特定之人吸收
資金，而給付與本金顯不相當之紅利及報酬罪，處有期徒刑參年
肆月，固非無見。
惟查(一)、除有特別規定外，已受請求之事項未予判決，或未受請
求之事項予以判決者，其判決為當然違背法令，刑事訴訟法第三
百七十九條第十二款定有明文。本件檢察官於第一審言詞辯論終
結前之九十三年一月十二日追加起訴謂：依經濟部公司資料所示
，上訴人並無設立寶宏公司，亦查無寶宏基金之成立，竟以虛無
之寶宏基金名義，向外招募資金，使他人陷於錯誤，而為錢財之
交付，尚成立修正前刑法第三百四十條之常業詐欺罪名等情（見
第一審卷一第一０五頁、卷二第三一九頁）。檢察官於第一審既
追加犯罪事實及其應適用之法條，即應以判決終結之；原審就上
開追加部分之犯罪，未置一詞，自有已受請求之事項未予判決之
違誤。(二)、審判非一次期日所能終結者，除有特別情形外，應於
次日連續開庭；如下次開庭因事故間隔至十五日以上者，應更新
審判程序。刑事訴訟法第二百九十三條定有明文。上開規定為第
二審之審判所準用，為同法第三百六十四條所明定。而所謂更新
審判程序者，係依據直接審理主義與言詞辯論主義之要求，使審
判程序重新進行之謂。故其更新審判程序，應命上訴人陳述上訴
要旨，並按證據之種類，依法更為調查，重新進行各項程序，倘
未踐行上開程序即命辯論終結，逕行判決，即難謂適法。卷查原
審係於九十四年十月十一日進行第一次審判程序，均因另有調查
證據之必要，先後改期於同年十一月二十二日、九十五年一月十
七日、同年三月二十八日續行審理，有各該審判筆錄可稽；其間
各次庭期相距均逾十五日以上，然原審審判長於同年三月二十八
日之審判期日，諭知更新審理後，除朗讀各次之審理筆錄（未經
提示或告以要旨），詢問當事人及辯護人有何意見外，並未調取
各項證物，按證據之種類，依法更為調查，即命辯論終結；其所
踐行之訴訟程序難謂適法。又原審於九十五年一月十七日之審理
時，認有另行傳訊證人黃廲安、嚴為聖、黃淑理之必要，而改期
於九十五年三月二十八日審理並予以傳喚，但該等證人或無法送
達，或無故不到庭；原審未續加調查，亦未敘明上開證人毋庸調
查之理由，遽行判決，同欠允當。上訴意旨指摘原判決關於上訴
人部分不當，尚非無理由，應認該部分有撤銷發回更審之原因。
據上論結，應依刑事訴訟法第三百九十七條、第四百零一條，判
決如主文。
中    華    民    國  九十七  年   十二   月  三十一  日
                      最高法院刑事第五庭
                          審判長法官  陳  正  庸
                                法官  賴  忠  星
                                法官  林  秀  夫
                                法官  宋      祺
                                法官  陳  祐  治
      本件正本證明與原本無異
                                      書  記  官
中    華    民    國  九十八  年    一    月    七    日
                                                      Ｑ


司法院資訊處製作；財團法人民間司法改革基金會備份。
